【裁判字號】    99,沙簡上,32
【裁判日期】    990423
【裁判案由】    違反商標法
【裁判全文】
臺灣臺中地方法院刑事判決            99年度沙簡上字第32號
上  訴  人
即  被  告  丁○○
選任辯護人  吳憲明律師
上列上訴人因違反商標法案件，不服中華民國98年11月27日本院
沙鹿簡易庭98年度沙簡字第712 號第一審簡易判決（聲請簡易判
決處刑案號：臺灣臺中地方法院檢察署98年度偵字第22049 號）
，提起上訴，本院管轄之第二審合議庭判決如下：
    主    文
原判決撤銷。
丁○○明知為未得商標權人同意，於同一商品，使用相同之註冊
商標之商品而販賣，處拘役貳拾日，如易科罰金，以新臺幣壹仟
元折算壹日。扣案仿冒「飄逸」、「PIAO I」之泡茶杯組壹組及
未扣案仿冒「飄逸」、「PIAO I」之泡茶杯組拾陸組，均沒收。
    犯罪事實
一、丁○○係址設臺中縣大肚鄉○○街58之1號1樓「溫典商行」
    之實際負責人（登記負責人為其妻李姿宜，另經檢察官為不
    起訴處分確定），其明知「飄逸」及圖樣、「PIAO I」等商
    標係飄逸實業有限公司（下稱飄逸公司）向經濟部智慧財產
    局申請註冊取得之商標專用權，指定使用於杯、壺類專用商
    品，權利期間分別至民國104 年4 月30日及106 年4 月30日
    ，現仍在專用期間內，非經商標專用權人即飄逸公司之同意
    或授權，不得於同一商品使用相同之商標及圖樣文字，或將
    此等商品陳列及販賣。丁○○竟基於販賣營利之犯意，未經
    飄逸公司之同意或授權，於98年4 月13日前之某日，向址設
    彰化縣彰化市○○路○ 段865 號之永大百貨批發行（負責人
    戊○○所涉違反商標法部分，另經臺灣彰化地方法院檢察署
    檢察官偵辦中），以每組新臺幣（下同）60元之價格，購入
    18組仿冒前開商標圖樣之泡茶組後，再於98年4 月13日在臺
    中縣大肚鄉○○街58之1 號1 樓住處，以帳號「feack 」在
    PChome露天拍賣網站上刊登販賣上開仿冒商標圖樣之泡茶組
    ，並以每組200 元直接購買之價格，陸續販售予不特定人牟
    利。嗣經飄逸公司之業務經理乙○○上網發現，委請曾信嘉
    律師於98年4 月20日上網下標購得上開仿冒之泡茶杯組1組
    後，始悉上情。其間已售出2 組泡茶杯組（連同曾信嘉律師
    所購買之泡茶杯組），再經曾信嘉律師於本院審理中將所購
    得之上開泡茶杯組1 組提出經本院扣案。
二、案經飄逸公司委由曾信嘉律師訴請臺灣臺中地方法院檢察署
    檢察官偵查後聲請簡易判決處刑。
    理    由
壹、程序方面
    按被告以外之人於審判外之言詞或書面陳述，除法律有規定
    者外，不得作為證據，刑事訴訟法第159 條固定有明文，惟
    被告以外之人於審判外之陳述雖不符刑事訴訟法第159 條之
    1 至之4 等4 條之規定，而經當事人於審判程序同意作為證
    據，法院審酌該言詞陳述或書面陳述作成時之情況，認為適
    當者，亦得為證據；當事人、代理人或辯護人於法院調查證
    據時，知有刑事訴訟法第159 條第1 項不得為證據之情形，
    而未於言詞辯論終結前聲明異議者，視為有前項之同意，同
    法第159 條之5 亦定有明文。查本判決所引用之下列各項證
    據方法之證據能力，被告及選任辯護人於本院準備程序時均
    表示無意見（見本院卷第25頁背面），且經本院審理時予以
    提示並告以要旨，經被告、選任辯護人及檢察官表示意見，
    均未於言詞辯論終結前聲明異議，本院審認該等證據作成時
    之情況，應無違法取證或不當情事，與本案待證事實間復具
    有相當之關聯性，以之作為證據應屬適當，依刑事訴訟法第
    159 條之5 規定，認均具有證據能力。
貳、實體方面：
一、訊據被告丁○○固坦承有於前揭時、地購入及以前開方式販
    賣上開仿冒之泡茶杯組之事實，惟矢口否認有何違反商標法
    之犯行，辯稱：不知所販賣之泡茶杯組是仿冒品云云。惟查
    ：
  (一)被告係址設臺中縣大肚鄉○○街58之1 號1 樓「溫典商行」
    之實際負責人，其向址設彰化縣彰化市○○路○ 段865 號之
    永大百貨批發行，以每組60元之價格購入泡茶組後，再於98
    年4 月13日，以帳號「feack 」在PChome露天拍賣網站上刊
    登以每組200 元直接購買之價格販售上開泡茶杯組，嗣經曾
    信嘉律師於98年4 月20日上網下標購得泡茶杯組1 組之事實
    ，為被告所不爭執，並有露天拍賣網頁資料、泡茶杯組照片
    、自動櫃員機交易明細表、收據等附卷可稽（見他字卷第11
    至31頁）；又「飄逸」及圖樣、「PIAO I」等商標係飄逸公
    司向經濟部智慧財產局申請註冊取得之商標專用權，指定使
    用於杯、壺類專用商品，權利期間分別至104 年4 月30 日
    及106 年4 月30日，現仍在專用期間內乙節，亦有經濟部智
    慧財產局商標註冊號數00000000號中華民國商標註冊證、95
    年11月23日（95）智商0247字第09580509490 號函、95年11
    月22日（95）智商0247字第09580507050 號函各1 紙在卷可
    證，並經證人即飄逸公司之業務經理乙○○於本院審理時到
    庭證述：被告所販售之產品本身沒有logo，包裝盒的字體和
    照片是模糊的，產地名稱MADE IN TAIWAN和MADE IN CHINA
    不同，臺灣精品貼紙有貼但沒有MADE IN TAIWAN的文字，還
    有說明書是簡體字，所以是仿冒品等語（見本院卷第52頁）
    ，顯見被告所販入及售出之上開泡茶杯組確係仿冒飄逸公司
    上開商標之商品無訛。
  (二)雖被告仍以上開不知所販賣之泡茶杯組是仿冒品等情詞置辯
    ，然查：(1)被告於偵查中供稱：伊於98年4 月13日18時12分
    ，在榮華街家裡上網拍賣，拍賣前幾天去彰化一家禮品行購
    買，一個買60元，共買18個，賣出2 個，第2 個就是曾信嘉
    律師購買的等語（見他字卷第44頁），而證人乙○○於本院
    審理時到庭證稱：被告所販賣的是仿冒型號GL865 號的飄逸
    杯，該型號飄逸杯建議售價為580 元，給批發商的價格是售
    價的5 折，所以是290 元，只要上雅虎奇摩網站打上飄逸杯
    搜尋，就會出現在第一個，除了在網路上可以買到飄逸杯外
    ，亦可在茶行、藝品店、機場的免稅店都可以買到，飄逸杯
    都是在臺灣製造，但是大陸有非常多仿冒品等語（見本院卷
    第51至52頁背面），是被告所販入、賣出之仿冒飄逸杯之價
    格，與真品之市場價格相差甚鉅，且被告僅以每組60元之低
    價購入，卻以200 元（獲利200%）之高價售出，又被告所販
    賣之飄逸杯包裝簡陋、品質低劣，屬於臺灣精品之商品確印
    上MADE IN CHINA 之產地名稱，再參以被告既然懂得利用上
    網拍賣物件，自不難上網查得所拍賣之物是否屬仿冒之商品
    ，是足認被告主觀上應明知其所販賣之飄逸杯係仿冒品無訛
    。(2)另被告雖以其向永大百貨批發行購買泡茶杯組時，該批
    發行並未告知該泡茶杯組係仿冒品，僅告知係大陸生產乙節
    ，並提出銷貨單1 紙（見他字卷第47頁），及聲請傳喚戊○○、丙○○為證，而證人即永大百貨批發行負責人戊○○於
    本院審理時到庭證稱：店裡並沒有販賣仿冒飄逸杯之泡茶杯
    組，有賣其他的泡茶杯組，也有叫飄逸杯或玲瓏杯，伊沒有
    印象被告有在98年4 月間到店裡購買18個泡茶杯組，也沒有
    跟被告說是大陸生產的，銷貨單上所載日期98年4 月23日是
    出貨日期，丙○○當日來店裡購買，當天就把貨在店裡交給
    他等語（見本院卷第34至35頁背面），則被告所稱購買時證
    人戊○○有告知其泡茶杯組係大陸製造乙節，是否可信，即
    非無疑；另證人丙○○於本院審理時到庭證述：大概在98年
    3 、4 月間，伊有帶被告去永大百貨批發行1 次，該次被告
    並沒有選購東西，伊並沒有到永大百貨批發行購買單價60元
    之飄逸杯18個，伊也不知道被告有向永大百貨批發行購買18
    個飄逸杯，是案發後才知道等語（見本院卷第53頁），且觀
    諸上開銷貨單上所載貨單日期為98年4 月23日，是在本件被
    告上網拍賣（98年4 月13日）及曾信嘉律師下標購買之日（
    98年4 月20）之後，該銷貨單所載飄逸杯18個是否即為被告
    在上網拍賣前即已購得之18組仿冒飄逸杯之泡茶杯組，亦非
    無疑。(3)又被告於本院審理時當庭提出2 紙其購買飄逸杯真
    品之收據（見本院卷第61頁），該收據之單價均為280 元，
    然該收據之品名均僅記載飄逸杯，無法得知係何種型號之飄
    逸杯，又被告所購得之真品飄逸杯之售價（280 元）亦與被
    告所販入之仿冒品價格（60元）相差甚鉅，自不足為被告有
    利之認定。(4)另被告於本院審理時翻異前詞供稱：剛開始先
    買1 個，商品拍照後，在4 月13日貼上網，上網後有人在問
    ，所以再去買18個，是在4 月20日結標前購買的，所買的18
    個就是在偵查中所提出之銷貨單，伊總共買了19個，第一個
    是曾律師所買的，另外一個我不知道何人買的等語（見本院
    卷第55頁背面），被告上開所述與其在偵查中所述不符，亦
    與其在偵查中所提出銷貨單所載日期不相符合，且被告就其
    為何於98年4 月20日結標後，才於98年4 月23日販入18組飄
    逸杯泡茶杯組等情，無法自圓其說，是被告上開翻異前詞之
    所述，自不足採。(5)綜上所述，被告所辯上情，顯係卸責之
    詞，不足採信。本件事證明確，被告犯行洵堪認定。
二、核被告丁○○所為，係犯商標法第82條、第81條第1 款之明
    知為未得商標權人同意，於同一商品，使用相同於他人註冊
    商標之商品而販賣罪（檢察官雖於聲請簡易判決處刑書之犯
    罪事實記載被告係基於意圖販賣而陳列之犯意，然本件被告
    已有賣出2 組泡茶杯組之事實，被告所為已該當販賣之行為
    ，檢察官所認尚有未洽，附此敘明）。被告意圖販賣而陳列
    使用相同於他人註冊商標之商品之低度行為，為販賣之高度
    行為所吸收，不另論罪。又刑事法若干犯罪行為態樣，本質
    上原具有反覆、延續實行之特徵，立法時既予特別歸類，定
    為犯罪構成要件之行為要素，則行為人基於概括之犯意，在
    密切接近之一定時、地持續實行之複次行為，倘依社會通念
    ，於客觀上認為符合一個反覆、延續性之行為觀念者，於刑
    法評價上，即應僅成立一罪，俾免有重複評價、刑度超過罪
    責與不法內涵之疑慮；學理上所稱「集合犯」之職業性、營
    業性或收集性等具有重複特質之犯罪均屬之，例如經營、從
    事業務、收集、販賣、製造、散布等行為概念者是（最高法
    院95年度台上字第1079號判決意旨參照），被告先後2 次販
    賣仿冒商標商品，其所為時間緊接、手法相同，於客觀上符
    合一個反覆、延續性之行為觀念，且具有營業性及收集性等
    重複特質，揆諸前開說明，應僅評價為「集合犯」之實質上
    一罪。爰審酌商標具有辨識商品來源之功用，商標專用權人
    之企業者通常花費相當時間、資源於經營商品品牌形象，獲
    取消費者之信賴，被告為貪圖小利，販賣品質低劣之仿冒物
    品，不僅侵害商標權人之權益，且足以擾亂國內同一商品市
    場之健全發展，影響國家正常經濟及貿易形象，及其販賣時
    間、所獲利潤等一切情狀，量處如主文所示之刑，復斟酌本
    件犯罪情節、所生危害等情，諭知以新臺幣1,000 元折算1
    日之易科罰金折算標準。本院於審理時當庭扣案之仿冒「「
    飄逸」、「PIAO I」之泡茶杯組1 組及剩餘未賣出而未扣案
    仿冒「飄逸」、「PIAO I」之泡茶杯組16組，據被告於本院
    審理時供稱：都還在榮華街之住處等語（見本院卷第56頁）
    ，顯然尚未滅失，該扣案及未扣案之泡茶杯組均為被告違反
    商標法第82條規定所販賣之物，應依同法第83條規定，不問
    屬於犯人與否，均併予宣告沒收。
三、原審認被告所犯罪證明確，予以論罪科刑，固非無見。惟原
    審判決漏未就被告所販賣之仿冒泡茶杯組予以宣告沒收，容
    有未洽。被告上訴意旨猶執陳詞否認犯罪，而指摘原審判決
    事實認定錯誤，雖無理由，惟因原審判決既有上開可議之處
    ，即屬無可維持，應由本院將原判決予以撤銷改判。
據上論斷，應依刑事訴訟法第455 條之1 第1 項、第3 項、第36
9 條第1 項前段、第364 條、第299 條第1 項前段，商標法第82
條、第81條第1 款、第83條，刑法第11條、第41條第1 項前段，
判決如主文。
本案經檢察官甲○○到庭執行職務。
中    華    民    國    99    年    4     月    23    日
                  刑事第十七庭  審判長法  官  陳玉聰
                                      法  官  洪挺梧
                                      法  官  劉惠娟
以上正本證明與原本無異。
本案判決不得上訴。
                                      書記官  張珮琦
中    華    民    國    99    年    4     月    23    日
附錄本判決論罪科刑之法條：
商標法第81條
未得商標權人或團體商標權人同意，有下列情形之一者，處3 年
以下有期徒刑、拘役或科或併科新臺幣200,000 元以下罰金：
一、於同一商品或服務，使用相同之註冊商標或團體商標者。
二、於類似之商品或服務，使用相同之註冊商標或團體商標，有
    致相關消費者混淆誤認之虞者。
三、於同一或類似之商品或服務，使用近似於其註冊商標或團體
    商標之商標，有致相關消費者混淆誤認之虞者。
商標法第82條
明知為前條商品而販賣、意圖販賣而陳列、輸出或輸入者，處1
年以下有期徒刑、拘役或科或併科新臺幣50,000元以下罰金。
商標法第83條
犯前2 條之罪所製造、販賣、陳列、輸出或輸入之商品，或所提
供於服務使用之物品或文書，不問屬於犯人與否，沒收之。

司法院資訊處製作；財團法人民間司法改革基金會備份。
